【裁判字號】    96,訴,2289
【裁判日期】    970408
【裁判案由】    損害賠償
【裁判全文】
臺灣臺中地方法院民事判決  96年度訴字第2289號
原      告  丁○○
訴訟代理人  甲○○
            乙○○
            丙○○○
被      告  戊○○
上當事人間請求損害賠償事件，本院於民國97年3月25日言詞辯
論終結，判決如下：
    主    文
被告應給付原告新臺幣壹拾陸萬捌仟貳佰伍拾元。
原告其餘之訴駁回。
訴訟費用新臺幣壹萬貳仟捌佰捌拾元由被告負擔百分之十四，餘
由原告負擔。
本判決第一項得假執行。
    事實及理由
一、原告起訴主張：原告於95年11月13日上午10時32分許，駕駛
    車號TBK-08 5號輕機車，沿台中市○區○○路由民族路往民
    生路方向直行，至五權路與民權路交岔路口前之機車待轉區
    ，適被告駕駛車號3833-JV 號自小客車同向沿五權路駛至該
    交岔路口，於右轉民權路時，疏未注意直行之原告機車，而
    其駕駛之自小客車之右前輪擦撞原告騎乘輕機車之前輪，造
    成原告人車倒地，致機車受損，且身體受有左側鎖骨骨折、
    左臉挫傷、左臉及左前臂和兩側膝蓋擦傷、左側第三、第四
    肋骨骨折等傷害。爰依侵權行為之法律關係請求被告應賠償
    原告新臺幣（下同）1,200,000 元（含修車費用4,880 元、
    醫療費用163, 639元、照護費用933,160 元、及精神慰撫金
    98,321元），聲明求為判決：被告應給付原告1,200,000 元
    。
二、被告則以：伊對本件車禍發生固有過失，惟原告無照駕駛且
    未注意車前狀況，亦與有過失，應減輕伊之賠償責任。有關
    原告其左側第三、第四肋骨骨折，並非本件車禍所致，該部
    分之醫療費用應予扣除。又依行政院衛生署臺中醫院（下稱
    臺中醫院）97年3 月10日中醫歷字第0970001006號函所示，
    原告於96年12月11日門診追蹤當時，X 光發見骨折已全癒合
    ，顯見其已復原，是原告請求自96年12月11日後之醫療費用
    ，即無理由。且原告對於所請求照護費用，亦未能舉證證明
    與本件車禍有關，被告予以否認等語，資為抗辯。聲明：駁
    回原告之訴。
三、兩造不爭執之事項：
  (一)原告於95年11月13日上午10時32分許，無照駕駛車號TBK-08
    5 號輕機車，沿台中市○區○○路由民族路往民生路方向直
    行，至五權路與民權路交岔路口前之機車待轉區，適被告駕
    駛車號3833-JV 號自小客車同向沿五權路駛至該交岔路口，
    於右轉民權路時，疏未注意直行之原告機車，致其自小客車
    之右前輪擦撞原告輕機車之前輪，造成原告人車倒地，受有
    左側鎖骨骨折、左臉挫傷、左臉及左前臂和兩側膝蓋擦傷等
    傷害。
  (二)兩造同意原告因本件車禍致機車受損所支出之修復費用為4,
    880 元。
  (三)兩造同意原告因本件車禍自95年11月13日起至96年8 月13日
    止，所支出之醫療費用為58,992元。
四、兩造之爭點：
  (一)原告請求之各項損害，金額應如何計算？
  (二)原告對本件車禍之發生，是否與有過失？
五、按因故意或過失，不法侵害他人之權利者，負損害賠償責任
    ；汽車、機車或其他非依軌道行駛之動力車輛，在使用中加
    損害於他人者，駕駛人應賠償因此所生之損害。又不法侵害
    他人之身體或健康者，對於被害人因此喪失或減少勞動能力
    者，應負損害賠償責任；不法侵害他人身體或健康，被害人
    雖非財產上之損害亦得請求賠償相當之金額。民法第184 條
    第1 項前段、第191 條之2 前段、第193 條第1 項、第195
    條第1 項，分別定有明文。次按不法毀損他人之物者，被害
    人得請求賠償其物因毀損所減少之價額，民法第196 條亦有
    明定。本件被告不爭執就事故之發生為有過失，業如前述，
    則原告依上開條文規定，請求損害賠償，即屬有據。兩造對
    於原告自95年11月13日起至96年8 月13日支出醫療費用58,9
    92元、修車費4,880 元，均不爭執。兩造所爭執之處，在於
    ：(一)原告請求自96年8 月14日起已支出及將來必須支出之醫
    藥費共104, 647元，是否有理？(二)原告請求照護費用933,16
    0 元，是否有理？(三)原告請求精神上損害賠償98,321元，是
    否適當？茲分述如下：
  (一)原告請求自96年8 月14日起已支出及將來必須支出之醫藥費
    共104, 647元，是否有理？
    1.原告於車禍受傷後，隨即於同日上午10時57分許，至澄清
      綜合醫院就醫，該醫院診斷欄記載原告受有左側鎖骨骨折
      、左臉挫傷、左臉、左前臂及兩側膝蓋擦傷，有診斷證明
      書1 紙在卷可憑。原告於當日下午5 時轉診中國醫藥大學
      附設醫院，於同日下午5 時16分抵達，該醫院對原告做放
      射線檢查，檢查報告為左側鎖骨及左側肋骨骨折（Fractu
      -re of left clavicle shaft and left ribs），有放射
      線檢查報告單在卷可參。故原告主張其因被告駕車肇事行
      為，致左側鎖骨骨折、第三、第四肋骨骨折受傷，即堪採
      取。被告辯稱：原告其左側第三、第四肋骨骨折，並非本
      件車禍所致，該部分之醫療費用應予扣除云云，自不足取
      。
    2.兩造已同意原告因本件車禍自95年11月13日起至96年8 月
      13日止所支出之醫療費用為58,992元。另原告主張其自96
      年8月14日起至97年2月29日止此段期間又支出醫療費用共
      計7,767元（4,647＋1,410＋1,710＝7,767），其中自96
      年12月11日以後所支出之醫療費用共計1,710元部分，因
      依行政院衛生署臺中醫院97年3月10日中醫歷字第0970001
      006號函所示：原告於96年12月11日門診追蹤之X光片發現
      骨折已全癒合等語，是此部分之請求，為無理由，且其又
      主張將來繼續就診治療預計支出醫藥費96,880元，亦無理
      由。故原告就其請求自96年8月14日起至96年12月11日止
      所支出之醫療費6,057元（4,647＋1,410＝6,057），可認
      係屬必要之醫療費用，應予准許外，逾96年12月11日以後
      醫藥費部分之請求，即無理由，不予准許。綜上，原告得
      請求之醫療費用為65,049元（58,992＋6,057＝65,049）
      。
  (二)原告請求照護費用933,160元，是否有理？
    原告主張伊因本件車禍受傷，無法自理生活，於95年11月23
    日入住臺中醫院護理之家，迄97年2 月29日止，共支出照護
    費592,722 元，及將來尚須支出340,438 元，固據其提出收
    據多紙為證。惟查，本件車禍發生後，原告於95年11月14日
    上午8 時20分，經傷口處理及八字肩帶固定後，即自中國醫
    藥大學附設醫院離院，該院建議繼續門診追蹤治療，有該院
    出具之診斷證明書可稽；且原告於95年11月23日入住臺中醫
    院護理之家，距發生車禍已10日，經本院向臺中醫院函詢原
    告骨折之傷勢是否有入住護理之家或須人全天候照護之必要
    ？據覆稱：「此等骨折理應與住護理之家或須人全天候照護
    無關」等情，業經臺中醫院函覆明確，此有該院病歷資料查
    詢函覆表在卷可憑，是原告之病情既無入住護理之家之必要
    ，其請求入住臺中醫院護理之家所支出及將來預計支出之照
    護費用共計933,160元，即屬無據，應予駁回。
  (三)原告請求慰撫金98,321元，是否有理？
    按慰藉金之賠償須以人格權遭遇侵害，使精神上受有痛苦為
    必要，其核給之標準固與財產上損害之計算不同，然非不可
    斟酌雙方身分資力與加害程度，及其他各種情形核定相當之
    數額，最高法院著有51年台上字第223 號判例足資參照。經
    查，原告因被告駕車肇事致受有左側鎖骨及左側第三、第四
    肋骨骨折之傷害，其精神自受有莫大痛苦；原告現已退休，
    退休前販賣雨傘維生，被告為高職畢業，從商；原告有土地
    2 筆及房屋1 筆，被告有汽車2 輛及投資1 筆，財產總額
    1,200,000 元，其95年度之所得1,503,972 元，有稅務電子
    閘門財產所得調件明細表可參。審酌上情等經濟狀況、教育
    程度、社會地位等情狀，認原告請求慰撫金98,321元，尚屬
    適當。
  (四)綜上，原告所得請求賠償之金額，計有機車修理費4,880 元
    、醫療費65,049元及精神慰撫金98,321，總計為168,250 元
    。
六、原告對本件車禍之發生，是否與有過失？
    按汽車行駛至交岔路口，轉彎車應讓直行車先行，但直行車
    尚未進入交岔路口，而轉彎車已達中心處開始轉彎，直行車
    應讓轉彎車先行。道路交通安全規則第102 條第6 款定有明
    文。經查，依本件車禍之道路交通事故調查報告表記載，係
    被告所駕駛之自小客車之右前輪擦撞原告騎乘輕機車之前輪
    ，有該調查報告表影本乙份在卷可稽，足見被告甫右轉即撞
    及原告所騎乘之機車。又被告於本院自認就本件車禍之發生
    有過失，足證被告於右轉彎當時，確疏未注意原告所騎乘之
    直行機車，而未讓該直行機車先行，致甫於右轉彎時，其所
    駕駛之自小客車之右前車輪即擦撞原告所騎乘機車之前輪，
    依前揭規定，本件車禍之發生係因被告過失所致，原告係依
    號誌直行，並無過失，而原告駕駛執照之有無，亦與車禍事
    故之發生並不具相當因果關係，是被告主張：依臺灣省臺中
    市區車輛行車事故鑑定委員會鑑定意見書所載，原告無駕照
    駕駛輕機車疏未注意車前狀況為肇事次因，對車禍之發生與
    有過失云云，不足採信。
七、綜上所述，本件事故係被告駕駛之轉彎車應讓原告騎乘之直
    行車先行為肇事原因，至原告則無肇事原因，從而原告主張
    被告有過失責任，本於侵權行為之法律關係，請求被告給付
    168,250 元，為有理由，應予准許。逾此所為請求，為無理
    由，應予駁回。
八、假執行方面︰本判決本院所命被告給付低於50萬元，應依民
    事訴訟法第389 條第1 項第5 款之規定，依職權宣告假執行
    。
九、據上論結：本件原告之訴為一部有理由、一部無理由，依民
    事訴訟法第79條、第87條第1 項、第389 條第1 項第5 款，
    判決如主文。
中    華    民    國    97    年    4     月    8     日
                  民事第四庭    法  官  郭佳瑛
正本係照原本作成。
如對本判決上訴，須於判決送達後20日內向本院提出上訴狀。
中    華    民    國    97    年    4     月    8     日
                                書記官


司法院資訊處製作；財團法人民間司法改革基金會備份。
